# 请教陈版主，关于外币出资汇率导致的差异，我的理解是否正确

提问人：小红帽茁壮成长 时间：2018-05-14 14:17:58
陈版主，您好！ 关于外币出资约定汇率与实际缴纳出资的那一天的汇率，存在的差异的处理，搜索过以前的帖子，我总结了以下个人理解，烦请陈版主帮忙看一下我的理解是否正确，感谢！ 假设：注册资本为RMB，成立中外合资企业注册资本 1000 万RMB，合同跟约定外方出资金额 500 万美金，约定汇率8.0，占中外合资企业的股权比40%，实际出资日汇率=8.1 按照旧的会计准则： 借：银行存款 500 8.2=4100 贷：实收资本 500 8=4000 资本公积--外币资本折算差额 4100-4000=100
新准则中已经没有 资本公积下“外币资本折算差额”这个明细科目，也就是实际出资日的汇率与约定汇率的差额不能放入 “资本公积-外币资本则算差额”中 所以我们是 借：银行存款 500 8.2=4100 贷：实收资本 500 8.2=4100但是，这里 4100 比当初约定的出资金额多了 100 ，此时就要看公司章程或者出资怎么约定多出资的钱要怎么处置，一般来说有两种处置方式：第一个方法：返还给出资股东，也就是作为负债处理第二个方法：作为资本公积处理，也就是作为资本溢价相当于要冲减实收资本，增加负债或者资本公积-资本溢价
如果是第一个方法： 借：银行存款 500 8.2=4100 贷：实收资本 500 8.2=4100 借：实收资本 100 贷：其他应付款 100合起来： 借：银行存款 500*8.2=4100 贷：实收资本 4000 其他应付款 100
如果是第二个方法：借：银行存款 500 8.2=4100 贷：实收资本 500 8.2=4100 借：实收资本 100 贷：资本公积-资本溢价 100合起来： 借：银行存款 500*8.2=4100 贷：实收资本 4000 资本公积-资本溢价 100
也就是说，汇率本身的差异不计入资本公积“资本公积-外币资本则算差额”中【因为按实际出资日的汇率，折算的，也不存在差异】；但是实际出资金额和约定的出资金额有了差异，就要看约定怎么处理 感谢陈版主

回答人：chenyiwei
从 2006 年 4 月 24 日起，根据“国家工商行政管理总局 商务部 海关总署 国家外汇管理局关于印发《关于外商投资的公司审批登记管理法律适用若干问题的执行意见》的通知”（工商外企字[2006]81号）第八条规定：“外商投资的公司的注册资本可以用表示，也可以用其他可自由兑换的外币表示。作为公司注册资本的外币与或者外币与外币之间的折算，应按发生（缴款）当日中国人民银行公布的汇率的中间价计算”。
所以不论是执行原制度还是新准则，自该日起对实收资本金额都是按照实际收到的原币出资金额乘以到账当日即期汇率折合为本位币金额，贷记实收资本。你说的“将约定无需退还的部分贷记资本公积——资本溢价”而不是贷记实收资本的做法不符合该规定。

提问人：小红帽茁壮成长 时间：2018-05-14 19:09:45
追问一下陈版主 2 个问题 问题 1 ：那实际出资4100RMB 余约定的1000*40%=4000 之间差异 100 导致最后 实际股权比例不是4:6了 怎么办？搜陈版主之前的回复 大致意思是：这里不满足4:6只是会计处理的问题 而股权比例是法律问题 这里的法律问题 也就影响以后的 比如分红比例 得按出资约定的4:6来 对吗？
问题 2 ：假如不是成立的中外合资企业，只是一个中国企业拿着 500 万美金出资，那么就应该这里 500 8.2-500 8=100，是不是就应该贷：资本公积-资本溢价了？
谢谢陈版主！

回答人：chenyiwei
1 、法律上的股权比例按照注册资本的原币金额计算。 2 、内资企业之间的出资不可能用外币。

提问人：小红帽茁壮成长 时间：2018-05-15 13:56:29
不好意思陈版主，还想追问一个问题 如果是一个大陆企业拿着 100 万USD（假设约定的汇率是10 HKD/USD）去香港成立一个注册资本为 1000 万HKD的公司，该公司以RMB作为记账本位币，而实际出资当日的汇率是11 HKD/USD，也就是成立当日实际上香港这个公司接受的注册资本是1100HKD了；假设这个在香港成立的公司的账是在大陆的公司人员代做，按照中国企业会计准则做账，在做账的时候，实收资本是用1100KD当天的港币兑  汇率还是用 1000HKD 当天的港币兑汇率？如果用1100HKD当天汇率，大于1000HKD 当天汇率的部分，如果未约定返还是否要计入资本公积-资本溢价？谢谢陈版主

回答人：chenyiwei
如果该香港公司的授权资本就是 1000 万HKD，则贷记实收资本 1000 万HKD，超出部分作为溢缴资本处理。

提问人：小红帽茁壮成长 时间：2018-05-17 13:28:50
十分不好意思，还想追问陈版主一下： 最上面我举得这个例子： 注册资本是 1000 万R/M/B，约定中方出资 600 万R/M/B，合同约定外方出资 500 万USD，汇率8.00；根据国家外管局的文件第八条规定：外商投资的公司的注册资本可以用R/M/B表示，也可以用其他可自由兑换的外币表示。 【提问 1 】这里注册资本已经是R/M/B，中方用R/M/B出资，那注册资本还可以用外币表示吗？用外币表示注册资本的意思是R/M/B出资部分用R/M/B表示，外币出资部分就用外币表示的意思；还是说尽管全部注册资本是R/M/B，但也可以全部用USD来表示？
然后陈版主您说：不论是执行原制度还是新准则，自该日起对实收资本金额都是按照实际收到的原币出资金额乘以到账当日即期汇率折合为本位币金额，贷记实收资本 【提问 2 】这里如果出资当天汇率是7.9，是不是实收资本就是500*7.9=3950万R/M/B，是不是也不存在出资不足的问题？
看到陈版主您在另一个帖子里面的回复 http://bbs.esnai.com/forum.php?mod=viewthread&tid=5031647 感觉外商拿外币出资是不是得看情况？ 【提问3-1】情况 1 ：就是约定拿着外币 500 万USD出资，不管约定的汇率，就是拿着 500 万USD出资当天的汇率作为实收资本（无论算出来的金额比约定占有注册资本的份额是大还是小），也就是不存在多出资或者出资不足的问题，对吗？ 【提问 3-2 】情况 2 ：约定用 R/M/B （约定的汇率）确认缴纳的美金为 500 万USD的话，这种情况下如果R/M/B汇率下跌，则导致折合R/M/B金额增加，应约定超出部分如何处理；如果R/M/B升值，则会导致出资不足，对吗？谢谢陈版主了，麻烦您了

回答人：chenyiwei
1 、既然注册资本币种是RMB，那么外方在以外币出资时，应确保外币按到账日汇率折算到RMB时，折算后的RMB金额不低于认缴的以RMB表示的注册资本金额。因为这时具有法律效力的是以RMB表示的注册资本金额。 2 、存在出资不足问题，应要求外方补足。
3 、当实缴出资的币种不同于注册资本币种时，实缴金额按到账当日汇率折算到注册资本币种表示的金额小于所认缴的注册资本的，如果扣除合理的汇款手续费等合理差异后仍小于以注册资本币种表示的金额，则存在出资不足问题，应要求该股东补足。